臺灣苗栗地方法院行政訴訟判決  
111年度交字第35號
111年5月10日辯論終結
原      告  詹益新  


訴訟代理人  賴揚名律師
            羅永安律師
被      告  交通部公路總局新竹區監理所

代  表  人  吳季娟  
訴訟代理人  賴姿伶  
上列當事人間交通裁決事件，原告不服被告於民國111年3月28日
竹監苗字第54-ZTVA60950號裁決，提起行政訴訟，本院判決如下
：
    主  文
原告之訴駁回。
訴訟費用新臺幣1,300元由原告負擔。
    事實及理由
壹、爭訟概要：原告於民國111年1月10日上午9時50分許，駕駛
    登記於訴外人台新通運股份有限公司（下稱台新通運）名下
    之車號000-0000號營業貨運曳引車附掛車號000-0000號營業
    半拖車，載運砂石行經國道3號南向46.4公里處設有「閃光
    燈亮時，載重大貨車過磅」標誌之樹林南向地磅站（下稱樹
    林南磅）時，未進入該地磅站過磅而駛離，經內政部警政署
    國道公路警察局第六公路警察大隊（下稱第六大隊）樹林分
    隊（下稱樹林分隊）員警於國道3號南向52.9公里處（避車
    彎內）當場攔查舉發，再由被告於111年3月28日製發裁決書
    （竹監苗字第54-ZTVA60950號），以「汽車裝載貨物行經
    設有地磅處所五公里內路段未依標誌指示過磅者」為由，依
    道路交通管理處罰條例（下稱道交條例）第29條之2第4項、
    第63條第1項規定，處原告罰鍰新臺幣（下同）9萬元，並記
    違規點數2點（下稱原處分），原告不服原處分而提起本訴
    。
貳、實體部分
一、原告主張：樹林南磅於上午時段之運轉量能常處於高負載情
    形，因此設置於高速公路指示載重大貨車過磅之號誌時常未
    亮起，以免過量之載重大貨車同時繼續進站過磅而造成阻塞
    ，原告當日駕駛上開車輛行經樹林南磅前設置之指示載重大
    貨車過磅之號誌時，該號誌並未亮起，原告即無須過磅，原
    處分不適法等語。並聲明：原處分撤銷。
二、被告則以：經被告檢視舉發單位所提供之採證影片及照片，
    原告違規當時有其他車輛依規定排隊過磅，足認斯時樹林南
    磅仍正常運作，原告確有未依標誌指示過磅之違規事實，原
    告之訴為無理由等語，資為抗辯。並聲明：原告之訴駁回。
三、兩造協議簡化爭點如下（交字卷〈下同〉第123至124頁，不爭
    執事項並有所列相關證據可佐，堪信為真實）：
  ㈠不爭執事項
  ⒈原告於111年1月10日上午9時45分至50分許，駕駛登記於訴外
    人台新通運名下之車號000-0000號營業貨運曳引車附掛車號
    000-0000號營業半拖車（第65至67頁汽車、拖車車籍查詢）
    ，載運砂石行經國道3號南向46.4公里處設有「閃光燈亮時
    ，載重大貨車過磅」標誌之樹林南磅時，未進入該地磅站過
    磅，即逕行駛離，經樹林分隊員警於國道3號南向52.9公里
    處（避車彎內）當場攔查舉發（第77至81頁第六大隊函文）
    ，並於同日製發舉發違反道路交通管理事件通知單，上載違
    規事實為「汽車裝載貨物行經設有地磅處所五公里內路段未
    依標誌指示過磅者（載運砂石）」，由原告親自簽收（第63
    頁通知單）。
  ⒉其後被告於111年3月28日製發裁決書（竹監苗字第54-ZTVA60
    950號），以「汽車裝載貨物行經設有地磅處所五公里內路
    段未依標誌指示過磅者」為由，依道交條例第29條之2第4項
    、第63條第1項規定，處原告罰鍰9萬元，並記違規點數2點
    （第71頁裁決書，即原處分），該裁決書並於同日送達原告
    （第73頁送達證書）。
  ⒊依違反道路交通管理事件統一裁罰基準及處理細則之附件違
    反道路交通管理事件統一裁罰基準表，違反道交條例第29條
    之2第4項規定者，於期限內繳納或到案聽候裁決者之裁罰基
    準為9萬元，並記違規點數2點（第43頁）。
  ㈡爭執事項
  ⒈原告行經樹林南磅前時，該處設置之「閃光燈亮時，載重大
    貨車過磅」標誌上之閃光燈是否有開啟？原告是否未依標誌
    指示進站過磅？
  ⒉原告請求撤銷原處分，有無理由？  
四、本院之判斷
  ㈠爭點一：
  ⒈按汽車裝載貨物行經設有地磅處所5公里內路段，未依標誌、
    標線、號誌指示過磅者，處汽車駕駛人9萬元罰鍰，並得強
    制其過磅（道交條例第29條之2第4項），而汽車駕駛人有第
    29條之2第4項情形者，記違規點數2點（同條例第63條第1項
    第2款）。
　⒉經查：
　⑴依不爭執事項⒈，原告於111年1月10日上午9時45分至50分許
    ，駕駛上開車輛載運砂石行經設有「閃光燈亮時，載重大貨
    車過磅」標誌之樹林南磅時，確實未進入該地磅站過磅即逕
    行駛離；而經本院函詢後，交通部高速公路局北區養護工程
    分局函覆：當日上午9時至10時樹林南磅為開磅時段，並開
    啟上游「閃光燈亮時載重大貨車過磅」標誌上之閃光燈，而
    原告違規時間前後亦有其他車輛過磅等語（第97頁該局函文
    說明二、第109至110頁過磅紀錄），另證人即舉發員警許又
    升、賴建良均於本院具結證稱：渠等任職於樹林分隊，當日
    上午9時至10時間係負責巡邏勤務，值勤時有攔查載運砂石
    之大貨車，駕駛人反映燈號未亮，但渠等有直接打回樹林分
    隊值班台，值班台同事直接致電地磅室詢問燈號有無關閉，
    之後值班台回撥告知經詢問地磅室後，地磅室磅工表示沒有
    關閉燈號等語（第118至122頁），另證人許又升亦具結證稱
    ：當天執勤前，其未接獲地磅站通知地磅站要關磅等語（第
    120頁），故上開函文內容與證人證述內容相符，足以採納
    ，堪認當日上午9時至10時樹林南磅有開磅，且樹林南磅前
    設置之「閃光燈亮時載重大貨車過磅」標誌上之閃光燈確有
    亮起，方有其他車輛依規定過磅。從而原告當日駕駛上開車
    輛載運砂石，見樹林南磅前之「閃光燈亮時，載重大貨車過
    磅」標誌上閃光燈亮起，猶未依標誌指示進入樹林南磅過磅
    ，顯具有汽車裝載貨物行經設有地磅處所5公里內路段，未
    依標誌指示過磅之違規事實。
　⑵原告雖主張前詞，然：
　①經本院函詢後，交通部高速公路局北區養護工程分局函覆：
    依交通部高速公路局靜態地磅管理作業要點（下稱地磅管理
    要點）規定，樹林南磅遵循開磅原則排定值勤表，採機動性
    開磅，未開磅時段或依執勤表開磅但因故導致停止過磅作業
    時（含如過磅車流回堵長度超過地磅站減速車道起點），皆
    關閉上游「閃光燈亮時，載重大貨車過磅」標誌上之閃光燈
    等語（第97頁該局函文說明三）；而上開地磅管理要點第5
    點中一、㈡、3、⑴規定「在地磅開磅時段，地磅操作人員應
    將系統切換至手動操作模式，並開啟上游『閃光燈亮時/載重
    大貨車過磅』標誌上之閃光燈，…」，另第5點中三、㈠、1、2
    規定「1、因故停止過磅作業，操作人員應於管理系統輸入
    停磅原因，並將進磅前號誌轉換紅燈，關閉上游『閃光燈亮
    時/載重大貨車過磅』標誌上之閃光燈，停磅時間如預期超過
    30分鐘，應在地磅入口處擺設交通錐。2、地磅操作人員…詳
    實紀錄於『地磅值勤報告表』之紀事欄內」，第5點中三、㈠、
    3規定「如過磅車流回堵長度超過地磅站減速車道起點時，
    暫時停止過磅，並關閉上游『閃光燈亮時/載重大貨車過磅』
    標誌上之閃光燈，並紀錄停磅時間於『地磅系統停磅紀錄表』
    備查，至停等車隊完全紓解10分鐘後再重新開磅，…」（第1
    02頁、第104至105頁）。
　②則依上所述，交通部高速公路局北區養護工程分局業已函覆
    當日上午9時至10時樹林南磅為開磅時段，並開啟上游「閃
    光燈亮時載重大貨車過磅」標誌上之閃光燈，與上開地磅管
    理要點第5點中一、㈡、3、⑴規定相符；而依該局所提供之當
    日過磅紀錄，當日上午9時44分許至9時58分許間均有其他車
    輛過磅紀錄（第109至110頁），且依被告提出之採證照片（
    第83頁）及本院當庭勘驗舉發員警提出之採證影片勘驗結果
    （第114頁勘驗筆錄），均可見當日上午9時46分許樹林南磅
    前有多輛車輛排隊，足認當日上午9時45分至50分許間，樹
    林南磅並無上開地磅管理要點第5點中三、㈠、1規定之因故
    停止過磅作業之情形；再經本院勘驗原告提出之行車紀錄器
    影像，勘驗結果亦可見原告當日駕駛上開車輛行駛於中線車
    道，行經「閃光燈亮時，載重大貨車過磅」標誌之後，行駛
    於其前方之小貨車自外側車道向右變換車道至減速車道直行
    ，而該小貨車前方亦有一車輛行駛於減速車道，斯時減速車
    道上並無車輛停等，亦無車輛回堵至減速車道起點，然原告
    駕駛上開車輛持續行駛於中線車道，並未進入減速車道（第
    116頁勘驗筆錄），足認當日上午9時45分至50分許間，樹林
    南磅亦無上開地磅管理要點第5點中三、㈠、3規定之過磅車
    流回堵長度超過地磅站減速車道起點，須暫時停止過磅並關
    閉上游「閃光燈亮時，載重大貨車過磅」標誌上閃光燈之情
    事發生，難認原告上開主張可採。
　③至原告雖提出行車紀錄器影像，主張當日樹林南磅前設置之
    「閃光燈亮時，載重大貨車過磅」標誌上閃光燈未開啟等語
    （第16、33頁），然經本院當庭勘驗後，勘驗結果顯示原告
    駕駛上開車輛行至該標誌時，因畫面晃動且影片解析度不佳
    ，故無從辨識該標誌上黃色閃光警示燈有無亮起（第116頁
    勘驗筆錄），亦難認原告上開主張可採；又原告雖主張依被
    告提出之採證照片顯示過量之載重大貨車同時繼續進站過磅
    而造成擁擠情形等語（第16、25頁），然該採證照片應搭配
    上開本院勘驗原告提出之行車紀錄器影像勘驗結果一併判斷
    ，業如前述，原告片面詮釋該採證照片欲為有利於己之認定
    ，殊難採納。
  ㈡爭點二：
　　綜上，依不爭執事項⒈及本院上開認定，原告當日既有駕駛
    上開車輛載運砂石，見樹林南磅前所設置之「閃光燈亮時，
    載重大貨車過磅」標誌上閃光燈亮起，猶未依標誌指示進入
    樹林南磅過磅而逕自駛離之主觀違規故意及客觀情狀，故原
    告主張該號誌上閃光燈並未亮起，或其因故未看見該閃光燈
    亮起而無行政罰法上故意或過失等語（第123頁），俱屬無
    據。從而被告依道交條例第29條之2第4項、第63條第1項規
    定，對原告裁罰如不爭執事項⒉所示原處分，經核於法相符
    ，並無原告所指違法之處，且與不爭執事項⒊統一裁罰基準
    表一致，原告訴請撤銷原處分為無理由，應予駁回。
五、本件事證已臻明確，兩造其餘攻擊防禦方法及訴訟資料，經
    本院審酌後核於本判決結果不生影響，爰不逐一論述，併此
    敘明。
六、本件第一審裁判費為300元、證人日費共1,000元，依行政訴
    訟法第98條第1項本文規定，應由敗訴之原告負擔，併依同
    法第237條之8第1項規定，確定第一審訴訟費用額如主文第2
     項所示。
七、結論：本件原告之訴為無理由，依同法第195條第1項後段規
    定，判決如主文第1項所示。
中　　華　　民　　國　　111 　年　　5 　　月　　13　　日
                  行政訴訟庭　法　官　劉奕榔
以上正本係照原本作成。
如不服本判決，應於判決送達後20日內，向本院提出上訴狀並表
明上訴理由（原判決所違背之法令及其具體內容或依訴訟資料可
認為原判決有違背法令之具體事實），其未載明上訴理由者，應
於提出上訴後20日內向本院補提理由書（上訴狀及上訴理由書均
須按他造人數附繕本，如未按期補提上訴理由書，則逕予駁回上
訴），並應繳納上訴裁判費新臺幣750元。
中　　華　　民　　國　　111 　年　　5 　　月　　13　　日
                              書記官  郭娜羽